最高法院刑事判決　　　　　　　　　　　　　　　八十八年度台上字第六七七八號
　　上 訴 人　甲○○
右上訴人因違反毒品危害防制條例案件，不服台灣高等法院台中分院中華民國八十六
年十月三十日第二審判決（八十六年度上訴字第二一五九號，起訴案號：台灣台中地
方法院檢察署八十六年度偵字第一二四一○號），提起上訴，本院判決如左：
    主  文
原判決關於意圖販賣而非法持有化學合成麻醉藥品部分撤銷，發回台灣高等法院台中
分院。
    理  由
本件原判決認定上訴人甲○○明知安非他命業經行政院衛生署於民國七十九年十月九
日公告列為管制之麻醉藥品，不得非法吸用、持有、販賣，竟於八十六年六月四日二
十二時許，在台中市南屯區○○○路與文心南路口處，受綽號「鳳梨」年約三十餘歲
真實姓名不詳之男子託其代為販賣安非他命，而基於與「鳳梨」共同意圖販賣而持有
安非他命之犯意聯絡，收受「鳳梨」交付安非他命七包（毛重二五二公克）、分裝袋
一大包，電子秤一個及「鳳梨」無償贈與吸用之安非他命六小包（毛重六‧二公克）
，其共同意圖販賣而持有上開安非他命七包後，連同意圖供其代為販賣安非他命所用
之分裝袋一大包、電子秤一個，藏置於其計程車引擎蓋內電瓶旁，另將其欲供自己吸
用之安非他命四小包（毛重二公克）置於其身上香菸盒內，二小包（毛重四‧二公克
）及玻璃吸管一支置於其計程車駕駛座下方腳墊處，吸食器及酒精燈各一個則放於置
物箱內。經警於八十六年六月五日二十二日三十分許，在台中市○○路與日新街口處
臨檢查獲，並扣得上揭各項物品等情。因而維持第一審關於論處上訴人共同意圖販賣
而非法持有化學合成麻醉藥品（累犯）罪刑部分之判決，駁回上訴人在第二審之上訴
，固非無見。
惟查意圖販賣而非法持有化學合成麻醉藥品罪，必須能證明行為人所販賣之物品係屬
化學合成麻醉藥品類，始足當之。至其是否屬於化學合成麻醉藥品，須經嚴格之證明
。原判決以上訴人持有被警查扣之柒包（毛重二百五十二公克）據為認定上訴人有意
圖販賣而非法持有化學合成麻醉藥品犯行之證據之一。但查查扣之上述證物，其所含
成分為何，原判決並未說明究係依憑卷內何項證據資料予以審認，原審亦未將該所謂
「安非他命」之扣押物，送請鑑定其成分，遽行認定該扣押物為安非他命，委屬速斷
，難謂適法。又上訴人行為後，毒品危害防制條例已於八十七年五月二十日公布施行
，安非他命屬第二級毒品，意圖販賣而持有第二級毒品者，該條例第五條第二項規定
處五年以上有期徒刑，得併科新台幣五百萬元以下罰金，其刑度較修正前麻醉藥品管
理條例第十三條之一第二項第二款之刑度為重，原判決不及比較適用新舊法，案經發
回，應注意及之。上訴意旨指摘原判決關於上開部分違背法令，尚非全無理由，應認
有發回更審之原因。
據上論結，應依刑事訴訟法第三百九十七條、第四百零一條，判決如主文。
中      華      民      國    八十八    年     十一     月     二十五   日
                              最高法院刑事第九庭
                                  審判長法官  張  信  雄
                                        法官  賴  忠  星
                                        法官  張  清  埤
                                        法官  陳  東  誥
                                        法官  張  春  福
      右正本證明與原本無異
                                              書  記  官
中      華      民      國    八十八    年     十二     月      一      日
